臺灣士林地方法院刑事判決
                                      110年度訴字第183號
公  訴  人  臺灣士林地方檢察署檢察官
被      告  莊毓倩  



上列被告因違反嚴重特殊傳染性肺炎防治及紓困振興特別條例等
案件，經檢察官提起公訴（109年度偵字第7116、8261、8584、9
000號），本院判決如下：
    主  文
莊毓倩犯嚴重特殊傳染性肺炎防治及紓困振興特別條例第十二條
第一項之罪，處有期徒刑肆月，如易科罰金，以新臺幣壹仟元折
算壹日。
扣案之黑色IPHONE手機（門號：0000000000號，IMEI碼：000000
000000000）1支沒收。
未扣案之犯罪所得新臺幣貳仟柒佰元沒收之，於全部或一部不能
沒收或不宜執行沒收時，追徵其價額。
    犯罪事實
一、莊毓倩與施正平、唐啟超係朋友，而林昌融則係唐啟超之朋
    友（施正平、唐啟超、林昌融三人，業經本院於民國110年8
    月23日以110年度訴字第183號依協商程序判決確定）。其明
    知嚴重特殊傳染性肺炎（簡稱新冠肺炎）為衛生福利部於10
    9年1月15日公告，並刊登於行政院公報之第五類法定傳染病
    ，並於同年1月20日設立中央流行疫情指揮中心，行政院於1
    09年1月31日起全數徵用國內口罩工廠生產之一般醫用口罩
    、外科手術口罩，另衛生福利部於109年3月10日公告一般醫
    療用口罩為防疫物資，國內醫療用口罩供給短缺，採口罩實
    名制方式供給，每片口罩價格為新臺幣（下同）5元，竟由
    施正平基於未經核准擅自輸入醫療器材及哄抬物價之犯意，
    莊毓倩亦基於明知係未經核准擅自輸入之醫療器材仍販賣及
    哄抬物價之犯意，由施正平於109年4月16日前不詳時日，自
    中國大陸進口含有外盒包裝載明「medical mask」之醫療口
    罩，於109年4月16日在不詳時、地交付予莊毓倩後，由莊毓
    倩以其所有門號0000000000號黑色IPHONE手機與唐啟超聯絡
    於當日上午11時許，在新北市樹林區某處，交付口罩共3,15
    0個，其中150個以8元計價、3,000個以9元計價，並取得利
    潤所得為2,700元。待唐啟超取得口罩後，隨即送往新北市○
    ○區○○街000號，交付口罩予林昌融，且以每片10元計價。林
    昌融則先於109年4月間，在臺北市○○區○○路000巷00號住處
    ，以通訊軟體LINE（下稱LINE）暱稱「沖健兒"Racing Stev
    en"」在LINE群組「北投復興男人幫」張貼4張口罩之照片，
    並回覆口罩1包50個等訊息，並由林昌融以每片14元之價格
    銷售，以此方式哄抬防疫物資之價格。嗣經臺北市政府警察
    局北投分局警員執行網路巡邏發現，佯裝為買家而與林昌融
    攀談，向林昌融表示購買口罩2,000片，復先後持法院核發
    之搜索票分別搜索林昌融位在新北市○○區○○街000號及臺北
    市○○區○○路000巷00號住處、唐啟超位在臺北市○○區○○街0段
    000號4樓住處、莊毓倩位在桃園市○○區○○○路0段000號住處
    、施正平位在桃園市○○區○○○路00號2樓住處，在林昌融處扣
    得口罩2,000片、在唐啟超住處則扣得載明「medical mask
    」字樣之外盒63個，又扣得莊毓倩所有供販賣口罩聯絡使用
    之門號0000000000黑色IPHONE行動電話（IMEI碼：00000000
    0000000）1支，循線查悉上情。
二、案經臺北市政府警察局北投分局、桃園市政府警察局龜山分
    局報告臺灣士林地方檢察署檢察官偵查起訴。
    理    由
一、關於證據能力之認定：
  ㈠以下所引用具傳聞證據性質之供述證據，因檢察官、被告莊
    毓倩於本院審理時均表示無意見，且於本案言詞辯論終結前
    ，均未爭執其證據能力，本院審酌前開證據之作成或取得之
    狀況，並無非法或不當取證之情事，且亦無顯不可信之情況
    ，依刑事訴訟法第159條之5規定，均具有證據能力。
  ㈡關於LINE「北投復興男人幫」群組對話紀錄（臺灣士林地方
    檢察署109年度偵字第7116卷第94頁，下稱7116偵卷，另以
    下所引其他偵查卷均是同署同年度）、警方與沖健兒「Raci
    ng Steven」（即共同被告林昌融）LINE對話紀錄（7116偵
    卷第91頁）、沖健兒「Racing Steven」LINE資料（109年度
    他字第1834卷第8至9頁，下稱他卷）、「沖健兒」「Jian E
    r Chong」臉書資料（他卷第8頁）、「Jian Er Chong」臉
    書動態（他卷第11至12頁、第14至17頁、7116偵卷第87至89
    頁、第95至97頁）、「沖健兒」臉書動態（他卷第13頁），
    固經被告否認其證據能力，惟查：
　  按LINE通訊軟體或手機簡訊之對話紀錄及臉書動態或資料，
    係該社群通訊軟體或手機所儲存其參與人員間互動對話及情
    境表達紀錄，即該互動通訊對話內容及情境表達，皆係依據
    通訊軟體、電子設備之儲存功能，以機械性能儲存參與人對
    話當時所呈現之連續互動內容及情境表達紀錄，而該紀錄所
    示連續互動對話與情境表達所呈現之紀錄，有無證據能力，
    自應與一般物證相同，端視其取得證據之合法性及已否依法
    踐行證據之調查程序，以資認定。另文書證據即書證，依其
    證據目的之不同，而有不同之屬性。有屬供述證據，有屬物
    證，亦有供述證據及物證併具之情形。上述LINE及臉書網路
    社交軟體訊息對話擷圖（下稱對話擷圖），係由共同被告林
    昌融以前開軟體傳訊息給警察，再由警察將訊息畫面擷取後
    提出作為證據，就此部分之性質均屬物證，且經共同被告林
    昌融於偵查確認係其在LINE及臉書之談話，且未否認該等對
    話內容之對象及內容真實性，又被告莊毓倩亦不爭執共同被
    告林昌融在警詢及偵查中供述之證據能力，並經本院於審理
    期日提示予被告辨識而為合法調查，復無事證足認有違背法
    定程式所取得之情事，應認有證據能力，被告莊毓倩爭執此
    部分證據之證據能力，並非可採。 
　㈢其餘有關認定本案犯罪事實之非供述證據，則查無違反法定
    程序取得之情，依刑事訴訟法第158條之4規定反面解釋，亦
    具有證據能力。
二、訊據被告固坦承其明知新冠肺炎為衛生福利部於109年1月15
    日公告，並刊登於行政院公報之第五類法定傳染病，並於同
    年1月20日設立中央流行疫情指揮中心，行政院於109年1月3
    1日起全數徵用國內口罩工廠生產之一般醫用口罩、外科手
    術口罩，並明知醫療用口罩要經過核准才能輸入，及有於上
    述時地，以每個8元價格向施正平購買進口含有外盒包裝載
    明「medical mask」之口罩3,150個後，再以其中150個以8
    元計價、3,000個以9元計價，販售予唐啟超及取得利潤所得
    為2,700元等情。但矢口否認有犯嚴重特殊傳染性肺炎防治
    及紓困振興特別條例第12條第1項及販賣未經核准擅自輸入
    之醫療器材之犯行，並辯稱：「那個時候是我朋友唐啟超他
    跟我說，他朋友工廠缺口罩，他請我幫忙調，我做工廠，當
    時疫情嚴峻，我擔心造成防疫破口，他有貼補每片1 塊給我
    ，我沒有販售的意圖，我是擔心工廠沒有口罩可用造成疫情
    擴散，我有捐口罩給客戶及國外，我賺這一點錢幹嘛。我有
    跟施正平調口罩，再轉交給唐啟超，唐啟超說他朋友工廠要
    用，我完全不知道他朋友把口罩拿去賣，我完全不知道這件
    事，所謂的「調」，就是工廠缺口罩成品，因為當時疫情嚴
    峻工廠缺口罩，工廠作業員缺口罩，所以才調，朋友工廠調
    一定的量，我覺得很正常，他們是真的在販售，我不是在販
    售。」等語。惟查：
　㈠證人即共犯施正平於偵查中供稱：我幫她從大陸訂口罩，時
    間應該是4月份，她有訂2次到3次，見過3次面，有在微信討
    論口罩細節，一個賣給他8元等語（8584偵卷第95至97頁）
    ；又依卷附施正平扣案手機內與被告莊毓倩於109年4月14日
    下午8時40分起以WECHAT的對話如下：
　　莊毓倩：你明天過來的時候可以多帶一包嗎？因為客人叫我
    要驗貨抽檢，我先從我這邊抽一包來驗。
　　施正平：我每一批都驗過的。
　　莊毓倩：所以我都不用再驗嗎？
　　施正平：沒必要，你可以驗。
　　        沒問題。
　　莊毓倩：我老公說你是值得信賴的好朋友，所以我就不用  
            驗了。
　　施正平：呵呵呵
　　        我自己都有驗。
　　莊毓倩：那就好，靠你了。（8584偵卷第67至68頁）
　　又被告莊毓倩與唐啟超於109年4月3日LINE的對話如下：
　　唐啟超：麻煩給我帳號，2000片的口罩，欠我一杯咖啡。
　　莊毓倩：不要用匯的，因為不能賣，所以最好收現金（9000
    偵卷第51頁，圖4）。
　　此外，共同被告施正平於本院準備程序中坦承檢察官起訴書
    所載犯行，並與檢察官於審判外達成協商合意，檢察官聲請
    法院改依協商程序而為判決，被告施正平願受科刑的範圍為
    有期徒刑6月，緩刑2年。另自判決確定之日起1年6月內向國
    庫支付新台幣50萬元（本院110年度審訴字第155號卷第175
    頁，下稱本院審訴字卷、本院110年度訴字第183號卷一第59
    頁及第88頁，下稱本院卷一），並有判決書附卷可參（本院
    卷一第113頁）。由上述證人即共同被告施正平之供述及電
    話中之對話紀錄以觀，可知被告莊毓倩是要向施正平購買醫
    療級口罩，並且知道施正平是從大陸地區進口醫療口罩。
　㈡證人即共犯唐啟超於偵查中供稱：「林昌融問我口罩是不是
    醫療級，但因我只是中間人 我沒有辦法回答是或不是，所
    以我有打LINE電話給莊毓倩。我說客人問口罩是否為醫療級
    ，莊毓倩告訴我，用水噴口罩外層，如果不會漏水就是醫療
    級。她跟我說口罩是大陸生產的，她問我有無需要口罩，剛
    好林昌融也需要。在我們一開始對話就有寫醫療口罩，就是
    醫療級。買賣口罩是不可以的，當然不能留下紀錄。」等語
    （8261偵卷第95至99頁）；證人唐啟超又於偵查中結證稱：
    「莊毓倩有說口罩是醫療級，並有說醫療級就是口罩盛水不
    會漏，也有說口罩是從大陸進口的，有向莊毓倩買3,000片
    ，每片9元」等語（7116偵卷第152頁、156頁）。又共同被
    告唐啟超於本院準備程序中，亦坦承檢察官起訴書所載犯行
    ，並與檢察官於審判外達成協商合意，檢察官聲請法院改依
    協商程序而為判決，被告唐啟超願受科刑的範圍為有期徒刑
    3月，緩刑2年。另於判決確定之日起1年6月內向公庫支付新
    台幣3萬元（本院審訴字卷第175頁、本院卷一第60頁及第88
    頁），並有判決書在卷可參（本院卷一第113頁）。是由上
    述證人唐啟超之供述及證言，足認被告莊毓倩明知本件口罩
    是自大陸進口且是醫療級口罩，並有以每片9元出售予唐啟
    超之事實，應堪認定。
　㈢此外，並有「Jian Er Chong」臉書動態（他卷第11至12頁、
    第14至17頁、7116偵卷第87至89頁、第95至97頁）、新北市
    ○○區○○街000號屋內照片扣案口罩照片（7116偵卷第45至50
    頁）、扣案口罩照片（7116偵卷第92至93頁）、109年度保
    管字第1241號扣押物品清單及扣案口罩、行動電話照片（71
    16偵卷第128至132頁）、衛生福利部109年8月10日衛授食字
    第1090021959號函（7116偵卷第138至139頁）、臺北市政府
    警察局北投分局搜索、扣押筆錄、扣押物品目錄表、扣押物
    品收據（8261偵卷第11至19頁）、臺北市○○區○○街○段000號
    4樓、ANY-1611自小客車照片（8261偵卷第21至22頁）、扣
    案口罩外裝盒、行動電話照片（8261偵卷第22至23頁、9000
    偵卷第141頁）、林昌融與「進出口商唐啟超」LINE對話紀
    錄擷圖（8261偵卷第45至67頁、9000偵卷第115至137頁）、
    林昌融與「莊毓倩」LINE對話紀錄擷圖（8261偵卷第67至68
    頁、9000偵卷第115至137頁）、109年度保管字第1239號扣
    押物品清單及扣案口罩外裝盒、行動電話照片（8261偵卷第
    108至110頁）、莊毓倩與「啟超」LINE對話紀錄擷圖（9000
    偵卷第77至103頁）、莊毓倩與「施小平Peter」「邱鈱倧Je
    bb」微信對話紀錄擷圖、口罩外裝盒照片（8584偵卷第45至
    75頁）、109年度保管字第1240號扣押物品清單及扣案行動
    電話照片（9000偵卷第192至194頁）、本院贓證物品保管單
    （本院審訴字卷第79頁）等證據附卷，益足證明被告莊毓倩
    明知本件口罩是自共同被告施正平自大陸進口而且是醫療級
    口罩，並有以每片8元價格向施正平購買，並以每片9元出售
    予唐啟超之事實，應堪認定。
  ㈣綜上所述，被告前開所辯，實屬卸責之詞，並不足採。本案
    事證明確，被告犯行足以認定，應予依法論罪科刑。
三、論罪科刑：　　
  ㈠按行為後法律有變更者，適用行為時之法律，但行為後之法
    律有利於行為人者，適用最有利於行為人之法律，刑法第2
    條第1項定有明文。查醫療器材管理法於109年1月15日制定
    公布，並自110年5月1日施行，該法制定之目的係將醫療器
    材管理由藥事法中抽離，以健全醫療器材管理制度。藥事法
    第84條第1項、第2項規定：「未經核准擅自製造或輸入醫療
    器材者，處3年以下有期徒刑，得併科新臺幣1千萬元以下罰
    金。明知為前項之醫療器材而販賣、供應、運送、寄藏、牙
    保、轉讓或意圖販賣而陳列者，依前項規定處罰之。」而醫
    療器材管理法第62條則規定：「意圖販賣、供應而違反第25
    條第1項規定，未經核准擅自製造或輸入醫療器材，或違反
    第25條第2項規定，應辦理查驗登記而以登錄方式為之者，
    處3年以下有期徒刑、拘役或科或併科新臺幣1千萬元以下罰
    金。明知為前項之醫療器材而販賣、供應、運送、寄藏、媒
    介、轉讓或意圖販賣而陳列者，亦同。」再參以該條立法理
    由第1、2項說明：「一、參考藥事法第84條規定，應辦理查
    驗登記之醫療器材因屬風險性較高產品，須實際審查其技術
    文件，始核發許可證，爰此類產品與適用登錄制度產品之管
    理密度不同，第25條第2項爰規定不得以登錄方式為之；違
    反者應處刑事罰。二、明知為第1項之不法產品，而有販賣
    、供應、運送、寄藏、媒介、轉讓或意圖販賣而陳列之行為
    ，致該等不法產品得以流通，有侵害民眾身體、健康法益之
    虞，爰於第2項規定處刑事罰。」經比較藥事法第84條第1項
    、第2項及醫療器材管理法第62條第1項、第2項等規定，新
    法即醫療器材管理法第62條第1項、第2項有選科主刑，較舊
    法即藥事法第84條第1項、第2項無選科主刑為輕。是經新舊
    法比較之結果，應適用醫療器材管理法第62條第1項、第2項
    規定，先予敘明。
　㈡核被告所為，係犯嚴重特殊傳染性肺炎防治及紓困振興特別
    條例第12條第1項對於經中央衛生主管機關公告之醫療器材
    ，哄抬價格銷售及醫療器材管理法第62條第2項之販賣未經
    核准之醫療器材罪。
　㈢被告所為上述犯行，均係以一行為同時觸犯嚴重特殊傳染性
    肺炎防治及紓困振興特別條例第12條第1項及醫療器材管理
    法第62條第2項之販賣未經核准之醫療器材罪，為想像競合
    犯，應依刑法第55條前段之規定，從一重之嚴重特殊傳染性
    肺炎防治及紓困振興特別條例第12條第1項對於經中央衛生
    主管機關公告之醫療器材，哄抬價格銷售罪處斷。
　㈣因此，以行為人責任為基礎，審酌被告明知其為本件犯行時
    ，適逢我國疫情嚴峻之際。然其為圖個人私利，甚不足取。
    又其犯後仍否認犯行，足認其犯後態度不佳；再考量其素行
    、犯罪動機、目的、手段、犯罪所生危害，及其專科畢業、
    離婚及有二個小孩均已成年、與奶奶同住，目前待業中，月
    收入6至7萬元（本院卷二第41頁）等一切情狀，量處如主文
    所示之刑，並諭知易科罰金之折算標準，以示懲罰。
　㈤沒收：
　1.按供犯罪所用、犯罪預備之物或犯罪所生之物，屬於犯罪行
    為人者，得沒收之，刑法第38條第2項前段定有明文。係藉
    由剝奪犯罪行為人之所有（包含事實上處分權），以預防並
    遏止犯罪。其既規定屬於犯罪行為人者，得沒收之，則於數
    人共同犯罪時，因共同正犯皆為犯罪行為人，故不問屬於共
    同正犯中何人所有，法院均得斟酌個案情節，不予沒收，或
    僅對共同正犯之所有者，或對部分或全部共同正犯，諭知沒
    收及依刑法第38條第4項規定追徵其價額（最高法院107年度
    台上字第2697號判決意旨參照）。經查，扣案之門號000000
    0000號IPHONE手機（IMEI碼：000000000000000）1支為被告
    莊毓倩所有，供其本案與施正平、唐啟超等人聯絡使用及供
    本件犯罪使用之物乙情，業據被告供承在卷（本院卷二第34
    頁），應依刑法第38條第2項前段規定宣告沒收。
　2.按犯罪所得，屬於犯罪行為人者，沒收之；犯罪所得之沒收
    ，於全部或一部不能沒收或不宜執行沒收時，追徵其價額，
    刑法第38條之1第1項前段、第3項定有明文。經查，被告因
    本案犯行獲得報酬2,700元，業經被告供承在卷(本院卷二第
    40頁)，雖未扣案，復查無刑法第38條之2第2項所定情形，
    自應依刑法第38條之1第1項前段、第3項規定諭知沒收，且
    於全部或一部不能沒收或不宜執行沒收時，追徵其價額。
據上論結，應依刑事訴訟法299條第1項前段，醫療器材管理法第
62條第1項、第2項、嚴重特殊傳染性肺炎防治及紓困振興特別條
例第12條第1項，刑法第2條第1項但書、第11條前段、第55條前
段、第41條第1項前段、第38條第2項前段、第38條之1第1項前段
、第3項，判決如主文。
本案經檢察官林思吟提起公訴，檢察官吳昭瑩到庭執行職務。
中　　華　　民　　國　　111 　年　　1 　　月　　6 　　日
                  刑事第六庭審判長法  官  雷雯華 
　　　　　　　　　                法  官  李欣潔
　　　　　　　　　                法  官  李建忠
以上正本證明與原本無異。
如不服本判決應於收受送達後20日內向本院提出上訴書狀，並應
敘述具體理由；其未敘述上訴理由者，應於上訴期間屆滿後20日
內向本院補提理由書（均須按他造當事人之人數附繕本）「切勿
逕送上級法院」。
因疫情而遲誤不變期間，得向法院聲請回復原狀。
                                  書記官  林承翰
中　　華　　民　　國　 111　　年　　1 　　月　　6 　　日
附錄：本案論罪科刑法條全文
嚴重特殊傳染性肺炎防治及紓困振興特別條例第12條
對於經中央衛生主管機關公告之防疫器具、設備、藥品、醫療器
材或其他防疫物資，哄抬價格或無正當理由囤積而不應市銷售者
，處五年以下有期徒刑，得併科新臺幣五百萬元以下罰金。
前項之未遂犯罰之。

醫療器材管理法第62條
意圖販賣、供應而違反第二十五條第一項規定，未經核准擅自製
造或輸入醫療器材，或違反第二十五條第二項規定，應辦理查驗
登記而以登錄方式為之者，處三年以下有期徒刑、拘役或科或併
科新臺幣一千萬元以下罰金。
明知為前項之醫療器材而販賣、供應、運送、寄藏、媒介、轉讓
或意圖販賣而陳列者，亦同。